【裁判字號】    98,易,141
【裁判日期】    980911
【裁判案由】    竊盜
【裁判全文】
臺灣臺東地方法院刑事判決               98年度易字第141號
公  訴  人  臺灣臺東地方法院檢察署檢察官
被      告  乙○○
選任辯護人  邱聰安律師
被      告  甲○○
上列被告因竊盜案件，經檢察官提起公訴（98年度調偵字第1號
），本院判決如下：
    主  文
乙○○共同犯竊盜罪，處有期徒刑參月，如易科罰金以新臺幣壹
仟元折算壹日。
甲○○共同犯竊盜罪，處有期徒刑貳月，如易科罰金以新臺幣壹
仟元折算壹日。
    犯罪事實
一、乙○○、甲○○明知其等合夥在臺東縣臺東市○○路○段407
    之1號旁興建魚池所架設之鋼筋及餔好之水泥等物，已於民
    國97年3月間，由乙○○以總價金新臺幣（下同）18萬元之
    代價賣與丙○○，為丙○○所有，竟共同基於意圖為自己不
    法所有之犯意聯絡，於民國97年7月間，由乙○○提議，並
    由甲○○僱請不知情之工人林信和拆除竊取上開鋼筋變賣得
    款7萬元，甲○○以得款之2萬元支付拆除工資後，剩餘5萬
    元則匯予乙○○花用。
二、案經丙○○訴由台灣台東地方法院檢察署偵查起訴。
    理    由
壹、證據能力方面：
    按現行刑事訴訟法為保障被告之反對詰問權，排除具有虛偽
    危險性之傳聞證據，以求實體真實之發見，於該法第一百五
    十九條第一項明定被告以外之人於審判外之言詞或書面陳述
    ，除法律有規定者外，不得作為證據。又被告以外之人於審
    判外之陳述，雖不符前四條之規定（即刑事訴訟法第一百五
    十九條之一至同條之四），而經當事人於審判程序同意作為
    證據，法院審酌該言詞陳述或書面陳述作成時之情況，認為
    適當者，亦得為證據；當事人、代理人或辯護人於法院調查
    證據時，知有第一百五十九條第一項不得為證據之情形，而
    未於言詞辯論終結前聲明異議者，視為有前項之同意，刑事
    訴訟法第一百五十九條之五定有明文。本件檢察官、被告李
    嘉駿並未就卷內證據資料之證據能力有所爭執，且迄於言詞
    辯論終結前，均未主張有刑事訴訟法第一百五十九條第一項
    不得為證據之情形，是應認已同意卷內證據均得作為證據，
    且經本院審酌後，認無不適當之情形，應認本案調查之卷內
    證據均有證據能力，合先敘明。
貳、實體方面:
一、訊據被告乙○○、甲○○矢口否認上揭犯行，被告乙○○辯
    稱: 「之前伊與告訴人丙○○有土地買賣，告訴人丙○○尚
    欠伊價款10萬元未還，若與伊自告訴人丙○○處取得之18萬
    元抵銷後，伊尚欠告訴人8萬元，又告訴人所交付18萬元，
    其中3萬元，是因其已向第三人承租土地支付租金，故該3萬
    元就拿來作為其支付租金之代價，另15萬元則是告訴人向其
    買已鋪好之水泥及架設好之鋼筋」云云。選任辯護人則以「
    被告乙○○將系爭魚池轉讓予告訴人丙○○前，已花費40萬
    元，嗣因缺資金故將魚池轉讓給告訴人，鋼筋只是該15萬元
    之其中一部分而已，且告訴人本要向魚池基地所有權人買下
    土地，但未買成，而不敢繼續投資興建，棄置任憑風吹雨打
    ，97年5、6月間多次抬風襲擊，致魚池被土石掩埋，被告乙○○誤認告訴人已棄置不要該等鋼筋，遂透過被告甲○○請
    人挖出變賣得款7萬元，扣除2萬元工資，被告乙○○得5萬
    元，故被告乙○○無竊盜犯意」云云；被告甲○○辯稱「伊
    知被告乙○○與告訴人丙○○有債務糾紛，當日被告乙○○
    自告訴人丙○○處過來來找伊，伊主觀上以為告訴人與被告
    乙○○就羅文近交付之18萬元已講好怎麼解決，所以被告乙○○說把廢鐵處理掉，伊聽到後就請林信和來拆鋼筋，變賣
    得款7萬元，扣除2萬元工資給林信和後，5萬元匯給被告乙○○，伊主觀上無竊盜犯意」云云。
二、經查，被告二人及被告乙○○之選任辯護人對起訴書所載客
    觀事實並不否認，僅就主觀上有無竊盜故意及不法所有意圖
    有爭執，惟依下列事證，被告二人有竊盜犯意及不法所有意
    圖:
（一）、被告二人於變賣前，已知變賣之鋼筋所有權屬於告訴人
        丙○○: 告訴人丙○○以證人身分結證稱「（問: 當你
        跟甲○○談好，要以18萬元購買陳琪州兄弟共有土地上
        的魚池之後，該18萬元是何時何地，以何種方法交給何
        人？答:）當天談好後，我就拿8萬元現金在甲○○家交
        給乙○○，隔天我又開一張10萬元的支票，也是在甲○○家中交給乙○○」... （問: 依照他字卷第20頁合作
        金庫支票存根，該支票存根得記載，發票日是97年3月
        26 日開10萬元支票給乙○○，我是97年3月26日開10萬
        元的支票給乙○○，我是97年3月25日與乙○○談妥以
        18 萬元成交，... （問: 你是依照何種事實認定認定
        甲○○知道你用18萬元向乙○○購買系爭土地上鋪設上
        去的水泥及架設好的鋼筋？答:）因為我要跟乙○○購
        買該等標的之前，甲○○打電話給我說乙○○不作了，
        問我要不要做，我說好我過去看看，我當天就去甲○○
        家，我就與乙○○談這件事，當天我去的時候是傍晚，
        我、乙○○及甲○○都在場，當時甲○○在現場沒有講
        什麼話，甲○○有在場聽我和乙○○談交易的內容，所
        以甲○○知道我以18萬元向乙○○購買魚池鋪設上去的
        水泥及架設好的鋼筋，（問: 在鋼筋尚未挖除之前，你
        有無跟甲○○講你已經用18萬元向乙○○買下乙○○鋪
        設上去的水泥及架設好的鋼筋？答:）有，就是我與乙○○成交後的那幾天，在甲○○家裡，我跟甲○○講我
        已經用18萬元向乙○○購買鋼筋」等語，核與被告甲○○偵訊時供稱「我知道乙○○有把本件龍蝦池的權利轉
        讓給告訴人，（問: 你是否知道本案的鋼筋已屬於丙○○所有？答:）知道，」等語，及被告乙○○於審理時
        證人身分結證稱「（問: 當初為何丙○○會拿18萬元給
        你？答:）就是我魚池開始作之後，資金等相關程序我
        都不懂，我沒辦法繼續做，我才請丙○○接手，（問:
        羅問進是在何時何地跟你談要把18萬元給你？答:）丙○○是在甲○○台東市○○路的家，跟我說要接手繼續
        將魚池完成，其中有3萬元是要交給另一個人，因為該
        人所有的土地，我們有向該人承租要做為觀光客停車之
        用的停車場，當時甲○○有在場，（問: 你與丙○○談
        18萬元成交，到底成交的標的為何？答:）丙○○用18
        萬元向我買魚池已經完成的部分，也就是鋪好的水泥及
        架設上去的鋼筋是15萬元，另外3萬元就是我剛才說的
        要付給停車場土地所有人的，因為我已經向該人承租好
        幾個月停車場土地，而且租金我已經先付給該人，所以
        3萬元我就拿來當作我支付租金的代價，（問: 當你與
        丙○○談18萬元，要丙○○向你買你所鋪設好的水泥及
        架設好的鋼筋時，甲○○是否有在場聽到或看到？答:
        ）甲○○有在場應該有聽到，而且甲○○也知道我和丙○○是以18萬元談妥由丙○○接手完成魚池的事情，（
        問: 甲○○是何時何地知道丙○○以18萬元向你購買你
        已經鋪設好的水泥及架設好的鋼筋，就是我與丙○○在
        甲○○家談妥，由丙○○已18萬元向我購買我鋪設好的
        水泥及架設好的鋼筋時，知道我以18萬元將該等標的賣
        給丙○○，（問: 甲○○是如何知道丙○○以18萬元向
        你購買你鋪設上去的水泥及架設好的鋼筋？答:）當時
        甲○○、我及丙○○三個人都在場，所以甲○○有當場
        聽到... 」等語，互核一致，並有合作金庫商業銀行支
        票存根影本附卷足稽。準此，被告乙○○及甲○○早於
        97年3月25日，即知系爭土地上之鋼筋已賣給告訴人丙○○，為告訴人丙○○所有。
（二）、被告二人有不法所有意圖: 被告甲○○供稱「97年農曆
        年後半個月，乙○○說他的資金不夠，沒有辦法繼續興
        建魚池，乙○○就叫我打電話給丙○○，請證人丙○○
        到我家，要請丙○○就該魚池的後續工程頂給丙○○，
        丙○○跟乙○○談好18萬元之後，隔了半年約七月份，
        魚池被颱風風雨掩埋了，乙○○跟我說你去找林信和將
        魚池鋼筋挖出賣掉」，且被告二人供承「知道所謂被土
        石淹沒的鋼筋，仍有變賣的價值」，再衡諸該鋼筋變賣
        得款7萬元，即知被告二人於變賣鋼筋前知該等鋼筋有
        變賣之價值，故該等鋼筋絕非被告乙○○所謂之棄置物
        。更何況告訴人丙○○以證人身分結證稱「（後來被告
        去處理，鋼筋總共賣7萬元，你有何意見？答:）東西已
        經賣給我，被告還去把它挖起來賣掉，就是偷竊，（問
        : 被告認為土石崩塌，擋到農路，釋迦農抱怨魚池坍塌
        的土石擋到道路，所以被告才去把鋼筋清出來賣，有何
        意見？答:）我的東西怎麼可以偷拿」等語，在在證明
        ，告訴人丙○○並無將該等鋼筋作為廢棄物不要之意，
        故被告二人未經告訴人同意擅將鋼筋挖取變賣得款，難
        謂無不法所有意圖及竊盜故意。次查，縱認告訴人所買
        之鋼筋等物遭土石淹沒擋到農路，被告二人既知鋼筋已
        遭告訴人買受取得，亦僅須將擋到農路之土石填平即可
        ，殊無擅將鋼筋挖取變賣得款之必要，乃被告二人竟將
        鋼筋擅自變賣得款，豈能謂無不法所有意圖及竊盜故意
        ？故被告乙○○及選任辯護人謂「誤認告訴人丙○○已
        不要該等物品」云云，不外卸責之詞。再者，被告甲○○雖謂「因告訴人丙○○與被告乙○○有債務糾紛，當
        天被告乙○○自告訴人丙○○那邊過來找伊，伊以為告
        訴人丙○○與被告乙○○有講好，所以乙○○才會說把
        鋼筋處理掉，伊聽到後就請林信和來處理」云云，惟查
        ，被告甲○○既知鋼筋已由告訴人向丙○○買受取得，
        被告乙○○即無處分權限；且被告乙○○偵查中復謂「
        沒有跟甲○○講過已取得告訴人同意可以變賣鋼筋」；
        被告甲○○亦稱「乙○○只說，你可以把鋼筋賣掉，乙○○沒有跟我說他與告訴人已講好」；茲被告甲○○對
        於被告乙○○與告訴人丙○○間債務數額多少無法說明
        ，則被告甲○○已知被告乙○○就鋼筋無處分權限時，
        就屬於告訴人丙○○所有的鋼筋，僅依被告乙○○之指
        示僱工挖除變賣，豈能謂無不法所有之竊盜故意，故被
        告甲○○所謂「誤以為告訴人與被告乙○○，已就鋼筋
        如何處理講好」云云，顯係卸責之詞，不足採信。再按
        ，被告甲○○雖未分得變賣贓款，但有無不法所有意圖
        ，並不以分得贓款為必要，被告甲○○既知所挖取變賣
        之鋼筋屬告訴人丙○○所有，在未經告訴人丙○○同意
        時，逕依被告乙○○指示挖取變價並將款項交付被告乙○○，足徵，被告二人有竊盜之犯意聯絡及行為分擔，
        此時，變價所得贓款到底由何人取得，即非重要，故被
        告甲○○以未分得款項卸責，亦不足採。
（三）、被告乙○○雖請求傳喚謝幸貝證明「告訴人丙○○尚欠
        105,000元未還」，並請求傳喚林信和證明「已花40萬
        元請林信和作魚池，因資金困難始價售給告訴人」；被
        告甲○○請求傳喚林信和證明「依乙○○指示變賣鋼筋
        得款7萬元」。然告訴人丙○○縱尚欠被告乙○○105,0
        00元未還，被告乙○○亦不得擅自竊取告訴人所有鋼筋
        變價得款，否則債權人豈不隨時可竊取債務人財產變價
        受清償？法秩序勢必大亂，故不能以告訴人積欠被告款
        項未清，被告竊取告訴人財物受償，即謂被告無不法所
        有意圖及竊盜故意，從而，證人謝幸貝並無傳喚必要。
        次查，證人林信和縱自被告乙○○處取得40萬元並施工
        而有架設鋼筋，然被告乙○○已將該施工之工作物鋼筋
        賣給告訴人丙○○，工作物所有權即屬告訴人丙○○所
        有，故被告乙○○以多少工資請林信和施工，根本與本
        案無關，自無傳喚必要。末按，被告甲○○既知系爭土
        地上鋼筋屬告訴人所有，非經告訴人同意不得拆除變價
        ，乃被告甲○○依被告乙○○片面指示，即通知不知情
        之林信和拆除變價，並將變價所得扣除支付之工資20,0
        00元後，將餘款50,000元交付被告乙○○，足證被告二
        人是以間接正犯方式共犯本案，故被告甲○○是否轉述
        被告乙○○指示請林信和拆鋼筋變賣，並不影響事實認
        定，故無傳喚證人林信和作證必要。
三、核被告乙○○、甲○○所為，係犯刑法第320條第1項之普通
    竊盜罪，被告二人有犯意聯絡及行為分擔，為共同正犯。被
    告二人利用無犯罪故意之林信和遂行竊盜犯行，均為間接正
    犯。爰審酌被告二人不思尊重他人財產權益，僅圖一己之私
    而恣意行竊告訴人之財物，法治觀念顯有欠缺，犯後否認犯
    行，未與告訴人和解賠償損失態度非佳，再參以犯罪手段、
    目的、竊取之財物經濟價值有限等一切情狀，分別量處如主
    文所示之刑，並均諭知易科罰金之折算標準，以示懲儆。
依刑事訴訟法第二百九十九條第一項前段，刑法第二十八條、第
三百二十條第一項、第四十一條第一項前段，刑法施行法第一條
之一第一項、第二項前段，判決如主文。
本案經檢察官丁○○到庭執行職務。
中    華    民    國    98    年    9     月    11    日
                      刑事第一庭  法  官  陳義忠
以上正本證明與原本無異。
如不服本判決應於收受送達後10日內向本院提出上訴書狀，並應
敘述具體理由；其未敘述上訴理由者，應於上訴期間屆滿後20日
內向本院補提理由書（均須按他造當事人之人數附繕本）。「切
勿逕送上級法院」。告訴人或被害人對於本判決如有不服，請書
具不服之理由狀，請求檢察官上訴者，其上訴期間之計算係以檢
察官收受判決正本之日期為準。
                                  書記官  王希文
中    華    民    國    98    年    9     月    11    日
中華民國刑法第320條（普通竊盜罪、竊佔罪）
意圖為自己或第三人不法之所有，而竊取他人之動產者，為竊盜
罪，處5年以下有期徒刑、拘役或5百元以下罰金。
意圖為自己或第三人不法之利益，而竊佔他人之不動產者，依前
項之規定處斷。
前二項之未遂犯罰之。


司法院資訊處製作；財團法人民間司法改革基金會備份。
